臺灣高雄地方法院刑事判決　　　　　　　 94年度易字第344號
公　訴　人　臺灣高雄地方法院檢察署檢察官
被　　　告　戊○○　男　57歲.
上列被告因贓物案件，經檢察官提起公訴（94年度偵字第3533號
），本院判決如下：
    主  文
戊○○收受贓物，處有期徒刑陸月，如易科罰金，以佰元折算
壹日。
    事  實
一、戊○○明知車號ZGP ─428 號、XR2 ─292 號（時值約新台
    幣30000 元）及BMS ─765 號（時值約新台幣35000 元）3
    輛機車，均係由姓名年籍不詳綽號「黑仔」之男子所竊得之
    物，竟基於收受贓物之犯意，於民國92年3 月5 日下午2 時
    10分許起至同年月7 日下午6 時許內之某時，在不詳地點，
    一次收受「黑仔」行竊所得之上開3 輛機車，而均將之置於
    高雄市小港區四八巷三弄十號住處後院內。嗣於92年3 月7
    日下午6 時50分許，為警在上開處所查獲，並扣得上開機車
    3 輛，始查知上情。
二、案經高雄縣警察局小港分局報請臺灣高雄地方法院檢察署檢
    察官偵查起訴。
    理  由
一、按「被告以外之人於審判外之言詞或書面陳述，除法律有規
    定者外，不得做為證據」、「被告以外之人於審判外之陳述
    ，雖不符前四條之規定，而經當事人於審判程序同意作為證
    據，法院審酌該言詞陳述或書面陳述作成時之情況，認為適
    當者，亦得為證據。當事人、代理人或辯護人於法院調查證
    據時，知有第一百五十九條第一項不得為證據之情形，而未
    於言詞辯論終結前聲明異議者，視為有前項之同意」，刑事
    訴訟法第159 條、第159 條之5 分別定有明文。是雖被害人
    甲○○、證人丁○○及被害人乙○○3 人於警詢中之指述，
    均屬被告以外之人於審判外之陳述，有上開第159 條第1 項
    之情形，惟公訴人及被告戊○○，均未於言詞辯論終結前聲
    明異議，應視為有同意引用為本案證據，復經本院核該言詞
    陳述作成時，為警方查獲贓車之時，距離案發時間較近，且
    經警方提示被害人等人所失竊之機車供其指認，堪認係有適
    當情形，依法均有證據能力，核先敘明。
二、訊據被告戊○○固不否認有在其住處後院為警查獲上開他人
    所失竊之贓車3 輛，惟矢口否任何有贓物犯行，辯稱：係伊
    出外工作時，有不詳人士爬牆至後院把後面鐵門打開，進入
    屋內把前門打開，再把機車遷至後院空地停放云云。經查：
（一）車號ZGP ─428 號機車為被害人甲○○所失竊之機車，前
      於91年11月10日前數日，在高雄市小港區○○○路一七─
      三號竊失竊；車號RX2 ─292 機車為被害人熊娸竹所失竊
      之機車，前曾於92年3 月5 日下午1 時許，在台南市○○
      路○ 段6 號前失竊；車號BMS ─765 號機車，為被害人乙○○所失竊之機車，前曾於92年3 月5 日下午2 時10分許
      ，在台南縣佳里鎮○○路一九一號前失竊等情，業據證人
      甲○○、丁○○、乙○○、黃進發分別於警詢及本院前案
      審理時證述明確，且有車輛協尋紀錄及車籍資料與查獲現
      場照片附卷可稽，堪知該3 輛機車均應屬他人因竊盜犯行
      所竊得之贓物無誤。
（二）又被告前因在其後院為警查獲本案3 輛扣案機車，因而經
      檢察官於偵查後以其涉嫌竊盜犯嫌，向本院提起公訴（92
      年度偵字第5548號），經本院以92年度易字第1194號案件
      審理後判決無罪確定。然被告於本院該案審理中，即曾供
      稱：「問：（提示九十二年三月八日之檢察官偵訊筆錄）
      為何在檢察官偵訊中供述是一位綽號「黑仔」偷竊這三部
      機車的，你幫他騎回家的？）答：是有這件事情，確實是
      「黑仔」偷竊之後，叫我去幫他騎回來」及「問：（起訴
      書所載之三部機車是否你偷竊的？）答：不是，在台南遭
      竊得二部機車是「黑仔」偷的，我只幫「黑仔」將二九二
      號機車（騎）回來，經過仁德之後「黑仔」就接手騎回去
      ，小港遭竊的機車也不是我偷竊的，我不知道是何人偷的
      」，是由被告上開供詞，顯見其係明知該三輛機車應為「
      黑仔」所竊得之物，自當知悉該3 輛機車均為贓物無疑。
（三）雖被告於本院審理時辯稱：係「黑仔」自行將上開機車3
      輛放置於其住處後院，伊並不知道該等情況，伊並沒有收
      受贓物犯行云云。然被告係居住於該處之人，對於該屋具
      有事實上及法律上之管領力，伊辯稱對住處後院停有3輛
      一事全無瞭解，顯與常情不符，是否可採，已堪質疑。且
      被告前於本院審理時曾多次供稱：伊曾經與「黑仔」一同
      至台南，並幫「黑仔」騎乘車號RX2 ─292 號機車到嘉南
      藥專附近，顯見其與「黑仔」應相當熟識，是依渠等2人
      交情，「黑仔」果若有將上開贓物放置於被告住處之意，
      則「黑仔」大可先行徵得被告同意後為之，何有擅行進入
      被告住處開啟大門後再私自將機車放置後院之必要，此非
      但易造成渠等2 人之糾紛，甚且，被告或其家人亦可能因
      不知停置於後院之3 輛機車為「黑仔」所停放，苟若為被
      告或其家人所發覺，自當會報警處理而由警方查扣，如此
      一來，即會使煞費苦心「黑仔」行竊之所得付諸流水，當
      非「黑仔」所會作之事，由此更見被告前開辯稱：伊不知
      道「黑仔」有將上開3 輛機車停放於其後院一事云云，應
      係卸責之詞，不足採信。
（四）復依查獲員警黃文祥於本院前案審理時所證稱：機車是停
      放在戊○○住家後院，後院圍牆高度約僅到1 個人胸部高
      ，後院有1 小鐵門可以進入，查獲當時有兩部機車停在一
      起用帆布遮蓋，另外1 部機車停在旁邊，旁邊堆置很多雨
      衣等語，堪知將該車置放於被告住處後院之人，顯係有避
      免為警查獲或避免機車因日曬雨淋而損壞之圖，並非任意
      棄置不顧。而雖本案因被告矢口否認犯行而無從確知被告
      係以為己收受贓物之意而將上開3 輛機車放置於住處後院
      ，抑或以為他人寄藏贓物之意而同意「黑仔」將上開3 輛
      機車放置於其住處後院，是基於罪疑為輕之法理原則，仍
      認被告係以為己收受贓物之意，而將上開機車3 輛置放於
      其住處後院，以較有利於被告之認定。
（五）又本件被告收受前開3 輛失竊機車之行為究係以1 次收受
      抑或分次收受，則因被告否認犯行而無從確定，惟同基於
      罪疑為輕之法理原則，應認被告係以1 次行為收受上開3
      輛失竊機車，較有利於被告。至被告收受上開3 輛失竊機
      車之時間，則因認被告係以1 次行為收受上開3 輛失竊機
      車，是其收受之時間當係在最後1 輛機車失竊前至其為警
      查獲時此一期間中某時，參諸被害人乙○○指述其機車所
      遺失之時為92年3 月5 日下午2 時10分許，而被告為警查
      獲之時為93年3 月7 日下午6 點50分許，查獲之員警在現
      場曾經埋伏一陣等語，是應推定被告係在該等期間內某時
      ，收受上開3 輛失竊機車。
（六）綜上所述，被告明知上開3 輛機車均為他人失竊之物，卻
      仍收受放置其中，其上開辯解顯不足採。本案事證明確，
      被告犯行洵堪認定，應依法論科。
三、核被告所為，係犯刑法第349 條第1 項之收受贓物罪。爰審
    酌被告收受贓物3 輛機車，將導致遭竊之人追回失竊物品之
    困難性增加，是其行為顯有不當，復衡被告犯後猶飾詞否認
    犯行，未見悔意等一切情狀，量處如主文所示之刑，並均諭
    知易科罰金之折算標準，以資懲儆。至公訴人雖請求處有期
    徒刑7 月以上，惟慮及被告所收受之贓物價值非鉅，且均已
    為被害人領回等情況，爰酌情量刑如上，附此敘明。
據上論斷，應依刑事訴訟法第299 條第1 項前段，刑法第349 條
第1 項、第41條第1 項前段，罰金罰鍰提高標準條例第1 條前段
、第2條，判決如主文。
本案經檢察官丙○○到庭執行職務。
中　　華　　民　　國　　94　　年　　5 　　月　　13　　日
                  刑事第十七庭　審判長法  官　李麗珠
　                                    法  官  陳明呈
  　                                  法  官  林勇如
以上正本證明與原本無異。
如不服本判決，應於收受送達後10日內向本院提出上訴書狀。
中　　華　　民　　國　　94　　年　　5 　　月　　13　　日
                                      書記官　許雅惠
附錄本案判決論罪科刑法條全文：
中華民國刑法第349條：
收受贓物者，處 3 年以下有期徒刑、拘役或 500 元以下罰金。
搬運、寄藏、故買贓物或為牙保者，處 5 年以下有期徒刑、拘役
或科或併科 1 千元以下罰金。
因贓物變得之財物，以贓物論。
